【裁判字號】    90,重訴,858
【裁判日期】    901126
【裁判案由】    清償借款
【裁判全文】
臺灣高雄地方法院民事判決  九十年重訴字第八五八號
    原      告    華南商業銀行股份有限公司
    法定代理人    戊○○
    訴訟代理人    庚○○
    被      告    華天寶股份有限公司
    兼法定代理人  丁○○
    被      告    丙○○
    訴訟代理人    己○○
    被      告    乙○○
                  甲○○
右當事人間請求清償借款事件，本院判決如左：
    主    文
被告應連帶給付原告新台幣玖佰零伍萬肆仟玖佰壹拾伍元，及如附表所示之利息、違
約金。
訴訟費用由被告連帶負擔。
本判決於原告以新台幣參佰萬元或同額之中央政府建設公債八十四年度甲類第一期債
票為被告供擔保後，得假執行；但被告丙○○如於假執行程序實施前，以新台幣玖佰
零伍萬肆仟玖佰壹拾伍元為原告預供擔保，得免為假執行。
    事    實
甲、原告方面：
一、聲明：除假執行供擔保之金額及免為假執行之宣告外，如主文所示。
二、陳述：
（一）被告華天寶股份有限公司（以下簡稱華天寶公司）邀被告丁○○、丙○○、乙○○為連帶保證人，自民國八十八年十一月二十九日起，陸續向原告借款如附
      表編號一至編號三所示之借款三筆，合計借用新臺幣（下同）八百萬元，並約
      定如未按期給付，即喪失期限利益，全部債務視為到期，如逾期清償，在六個
      月以內者，按上開利率百分之十，超過六個月者，按上開利率百分之二十計付
      違約金。詎華天寶公司分別自八十九年六月二十九日、同月二十八日起即未按
      期繳交利息，計尚欠本金八百萬元及其利息、違約金迄未清償，屢向被告華天
      寶公司催討，均置之不理，而被告丙○○、乙○○、丁○○為上開借款之連帶
      保證人，自應負連帶清償之責。
（二）另被告華天寶公司邀前揭被告為其連帶保證人，於八十八年九月二十一日與原
      告簽立委任開發信用狀契約，約定對於被告華天寶公司現在及將來在國內採購
      原料或物質需要，委請原告於二千萬元額度內循環開發信用狀，並以每筆信用
      狀項下匯票到期日或原告通知之到期日為每筆債務之清償日期，如遲延清償時
      ，並應自原告墊付之日起至清償日止，按原告放款基本利率加週年利率百分之
      一點五七支付遲延利息外，逾期六個月以內者，另按前開利息加百分之十，逾
      期超過六個月者，另按前開利息加百分之二十計算違約金，且均承認每筆開發
      信用狀申請書所列金額與其所發生利息及一切費用為原告代被告華天寶公司付
      款或墊款之金額，並同意以開發信用狀申請書或國內信用狀項下匯票等有關文
      件為其憑證，被告華天寶公司乃根據上開契約向原告先後申請開發一百五十天
      如附表編號四至編號六之信用狀三筆，共計二百萬元，每筆信用狀均係經原告
      為其墊款，詎前開信用狀墊款到期後，被告華天寶公司僅償還本金九十四萬五
      千零八十五元，尚欠如附表編號四至編號六所載之本息及違約金。
（三）另被告甲○○於八十八年九月二十一日與原告訂立授信約定書、保證書，願就
      被告華天寶公司對原告之債務以六千萬元為限額負連帶責任，是被告甲○○自
      應就前揭債務負連帶清償之責。
（四）綜上所述，被告華天寶公司共積欠原告如主文第一項所示之本息、違約金迄未
      清償，而其餘被告為上開債務之連帶保證人，自應負連帶清償之責，為此爰依
      消費借貸、信用狀契約及連帶保證之法律關係，請求被告連帶給付如主文第一
      項所示之本金、利息及違約金等語。
三、證據：提出保證書、授信約定書、進口遠期信用狀借款契約、授信申請書及授信
    利率表各一份、約定書二份、借據七紙、進口結匯證實書及遠期信用狀授信記錄
    卡各五份為證。
乙、被告方面：
Ａ、被告丙○○方面：
一、聲明：駁回原告之訴及假執行之聲請，如受不利之判決，願供擔保免為假執行。
二、陳述：伊並未於借據及授信約定書上簽名蓋章，擔任連帶保證人，且伊現無資力
    清償債務。
Ｂ、被告華天寶公司、丁○○、乙○○、甲○○方面：
    均未於言詞辯論期日到場，亦未提出書狀作何聲明或陳述。
理    由
一、本件被告華天寶公司、丁○○、乙○○、甲○○均經合法通知，無正當理由未於
    言詞辯論期日到場，核無民事訴訟法第三百八十六條所列各款情形，爰依原告之
    聲請，由其一造辯論而為判決。
二、原告起訴主張被告華天寶公司邀被告丙○○、乙○○、丁○○為連帶保證人，自
    八十八年十一月二十九日起陸續向原告借款如編號一至編號三所示之借款三筆，
    合計借用新台幣八百萬元，詎被告華天寶公司未按期繳交利息，計尚欠如如附表
    編號一至編號三所示之本息、違約金迄未清償。另被告華天寶公司邀同被告丙○○、乙○○、丁○○為其連帶保證人，於八十八年九月二十一日與原告簽立進口
    遠期信用狀借款契約，約定被告華天寶公司融資額度為二千萬元，被告華天寶公
    司乃根據上開契約向原告先後申請開發一百五十天之信用狀三筆，共計二百萬萬
    元，詎前開信用狀墊款到期後，被告華天寶公司僅償還本金九十四萬五千零八十
    五元，尚欠如附表一編號四至編號六所載之本息利及違約金；又被告甲○○為被
    告華天寶公司之連帶保證人，願就被告華天寶公司對原告之債務於六千萬元範圍
    內，負連帶保證責任等情，業據原告提出與其所述相符之保證書、授信約定書、
    進口遠期信用狀借款契約、授信利率表、借據、進口結匯證實書、授信申請書、
    遠期信用狀授信記錄卡等為證，而被告華天寶公司、丁○○、乙○○、甲○○均
    經合法通知未到庭陳述，亦未提出書狀作何聲明或陳述，經本院調查上開事證結
    果，堪信原告之主張為真實。
三、至被告丙○○雖辯以：伊並未於借據及授信約定書上簽名蓋章擔任連帶保證人，
    且伊現無資力清償債務等語。惟按攻擊或防禦方法，除別有規定外，應依訴訟進
    行之程度，於言詞辯論終結前適當時期提出之。當事人意圖延滯訴訟，或因重大
    過失，逾時始行提出攻擊或防禦方法，有礙訴訟之終結者，法院得駁回之。又未
    於準備程序主張之事項，除有下列情形之一者外，於準備程序後行言詞辯論時，
    不得主張之：法院應依職權調查之事項。該事項不甚延滯訴訟者。因不可
    歸責於當事人之事由不能於準備程序提出者。依其他情形顯失公平者，民事訴
    訟法第一百九十六條、第二百七十六條第一項分別定有明文。經查，原告於九十
    年九月十一日向本院院提起本件訴訟，嗣受命法官乃定同年十月二日準備程序，
    該準備程序通知書已於同年九月十七日送達被告丙○○，此有送達證書附卷可稽
    ，於該準備程序期日被告丙○○並未到庭陳述、或提出書狀爭執伊並未於借據及
    授信約定書簽名蓋章擔任連帶保證人，受命法官並於十月二日當庭宣示終結準備
    程序，嗣被告丙○○於九十年十一月二十六日言詞辯論期日時，始抗辯伊並未於
    授信約定書簽名蓋章擔任連帶保證人，惟被告丙○○遲至九十年十一月十二日言
    詞辯論始以前揭情詞置辯，顯有重大過失，且本件之辯論已趨成熟，倘本院准許
    該防禦方法之遲延提出，則勢必就被告丙○○是否於前揭借據、授信約定書上簽
    名蓋章進行審查，而展延言詞辯論期日，此顯有礙於訴訟之終結，且該防禦方法
    並非本院應依職權調查之事項，被告丙○○復未能釋明有何不可歸責之事由，而
    不能於準備程序中提出該防禦方法，是依民事訴訟法第一百九十六條為防止訴訟
    延滯，採取限制之自由順序主義之修正意旨，及民事訴訟法第二百七十六為避免
    準備程序形同虛設，以促進訴訟程序之立法意旨，被告丙○○逾時始提出之上開
    防禦方法，不應准許。況依舉證責任分配之原則，主張變態事實者應負舉證責任
    ，依銀行辦理放款之作業流程，為避免偽造或變造簽名蓋章之情事，借款人及連
    帶保證人之簽名蓋章均須經對保手續，即借款人、連帶保證人須於銀行承辦人員
    前，在相關借貸文件上簽名蓋章，以防止日後就該文件上之簽名蓋章發生爭執，
    是借貸文件上之簽名蓋章真正即為常態事實，其非真正為變態事實，即應由否認
    簽名蓋章真正之人負舉證責任。經查被告丙○○於授信保證書上簽名蓋章，該保
    證書於八十八年九月二十一日經原告公司經辦人林文祥辦理對保手續，有該保證
    書附卷可參，是依舉證責任分配之原則，被告丙○○自應就簽名蓋章並非真正負
    舉證責任，而被告丙○○空言否認簽名蓋章之真正，惟未能舉證以實其說，該抗
    辯亦不足採。至被告丙○○有無資力清償債務，係屬原告日後得否據以強制執行
    之問題，與被告丙○○是否應負清償之債務無涉，附此敘明。
四、按稱消費借貸者，謂當事人約定，一方移轉金錢或其他代替物之所有權於他方，
    而他方以種類、品質、數量相同之物返還之契約。借用人應於約定期限內，返還
    與借用物種類、品質、數量相同之物。遲延之債務，以支付金錢為標的者，債權
    人得請求依法定利率計算之遲延利息。但約定利率較高者，仍從其約定利率。當
    事人得約定債務人不履行債務時，應支付違約金，民法第四百七十四條、第四百
    七十八條、第二百三十三條第一項、第二百五十條第一項分別定有明文。次按稱
    保證者，謂當事人約定，一方於他方之債務人不履行債務時，由其代負履行責任
    之契約。保證債務，除契約另有訂定外，包含主債務之利息、違約金、損害賠償
    及其他從屬於主債務之負擔，民法第七百三十九條、第七百四十條亦有明文。又
    保證債務之所謂連帶，係指保證人與主債務人負同一債務，對於債權人各負全部
    給付之責任而言。經查，被告華天寶公司未依約繳納本息，而其餘被告為上開債
    務之連帶保證人，自應就該債務負連帶清償之責。從而，原告依消費借貸、信用
    狀契約及連帶保證之法律關係，請求被告連帶給付如主文第一項所示之本息及違
    約金，即屬正當，應予准許。
五、原告及被告丙○○陳明願供擔保請為宣告假執行或免為假執行，經核均與規定相
    符，爰分別酌定相當之擔保金額予以宣告。
據上論結，本件原告之訴為有理由，依民事訴訟法第三百八十五條第一項前段、第八
十五條第二項、第三百九十條第二項、第三百九十二條，判決如主文。
中      華      民      國    九十      年      十一    月      二十六  日
                                    臺灣高雄地方法院民事第一庭
~B審判長法官  楊富強
~B法      官  林靜梅
~B法      官  洪能超
右為正本係照原本作成
如對本判決上訴須於判決送達後二十日內向本院提出上訴狀
中      華      民      國    九十      年      十一    月      二十六  日
~B法院書記官  胡淑芳
~F0
~T32
┌─────────────────────────────────────────────────────────────┐
│附表                                                                                                                      │
│                                                                                                                          │
├─┬────────┬───────┬─────────┬────────┬────────────────────┬──┤
│編│ 本金（新台幣） │  年  利  率  │  原告借（墊）款日│  利息起算日    │違               約             金      │備考│
│  │                │              │                  │                │                                        │    │
│號│                │              │                  │                │                                        │    │
├─┼────────┼───────┼─────────┼────────┼────────────────────┼──┤
│１│陸佰萬元        │九‧六七％    │ 88年11月29日     │自89年06月30日  │自89年08月01日起至清償日止，逾期在六個月│    │
│  │                │              │                  │起至清償日止    │以內者，依上開利率之一成，逾期超過六個月│    │
│  │                │              │                  │                │者，依上開利率之二成給付違約金。        │    │
├─┼────────┼───────┼─────────┼────────┼────────────────────┼──┤
│２│壹佰肆拾萬元    │九．四二％    │89年03月28日      │自89年06月29日  │自89年07月30日起至清償日止，逾期在六個月│    │
│  │                │              │                  │起至清償日止    │以內，依上開利率之一成，逾期超過六個月者│    │
│  │                │              │                  │                │，依上開利率之二成給付違約金。          │    │
├─┼────────┼───────┼─────────┼────────┼────────────────────┼──┤
│３│陸拾萬元        │同右          │89年03月28日      │自89年06月29日  │自89年07月30日起至清償日止，逾期在六個月│    │
│  │                │              │                  │起至清償日止    │以內者，依上開利率之一成，逾期超過六個月│    │
│  │                │              │                  │                │者，依上開利率之二成給付違約金。        │    │
├─┼────────┼───────┼─────────┼────────┼────────────────────┼──┤
│４│參拾陸萬零陸佰肆│同右          │89年04月17日      │自89年09月15日  │自89年10月16日起至清償日止，逾期在六個月│    │
│  │拾陸元          │              │                  │起至清償日止    │以內者，依上開利率之一成，逾期超過六個月│    │
│  │                │              │                  │                │者，依上開利率之二成給付違約金。        │    │
├─┼────────┼───────┼─────────┼────────┼────────────────────┼──┤
│５│參拾柒萬壹仟捌佰│同右          │89年06月13日      │自89年11月14日  │自89年12月15日起至清償日止，逾期在六個月│    │
│  │陸拾柒元        │              │                  │起至清償日止    │以內者，依上開利率之一成，逾期超過六個月│    │
│  │                │              │                  │                │者，依上開利率之二成給付違約金。        │    │
├─┼────────┼───────┼─────────┼────────┼────────────────────┼──┤
│６│參拾貳萬貳仟肆佰│同右          │89年07月07日      │自89年12月04日  │自90年01月05日起至清償日止，逾期在六個月│    │
│  │零貳元          │              │                  │起至清償日止    │以內者，依上開利率之一成，逾期超過六個月│    │
│  │                │              │                  │                │者，依上開利率之二成給付違約金。        │    │
├─┴────────┴───────┴─────────┴────────┴────────────────────┼──┤
│本金合計新台幣玖佰零伍萬肆仟玖佰壹拾伍元                                                                            │    │
│                                                                                                                    │    │
└──────────────────────────────────────────────────────────┴──┘


司法院資訊處製作；財團法人民間司法改革基金會備份。
